臺灣高雄地方法院民事裁定　　　　　　 100年度簡上字第36號
聲　請　人　蘇秀玉
代　理　人　葉天來律師
相　對　人　王美玉
　　　　　　蘇淑盆
　　　　　　蘇淑守
　　　　　　蘇振成
　　　　　　陳美雲
　　　　　　蘇悅敏
上列聲請人與相對人間請求給付會款事件，聲請人聲請訴訟救助
，本院裁定如下：
    主  文
聲請駁回。
    理  由
一、本件聲請意旨略以：聲請人無任何資力，前所提起之第二審
    上訴裁判費用係由其配偶代墊，並由其配偶為聲請人義務代
    理訴訟。聲請人既無資力，且提起第三審上訴非顯無勝訴之
    望，爰依法聲請訴訟救助，並提出財政部高雄市國稅局98年
    度綜合所得稅各類所得資料清單、財政部高雄市國稅局財產
    歸屬資料清單為證。
二、按當事人無資力支出訴訟費用者，法院應依聲請，以裁定准
    予訴訟救助。但顯無勝訴之望者，不在此限，民事訴訟法第
    107 條第1 項定有明文。所謂顯無勝訴之望者，係指聲請訴
    訟救助之當事人所提起之訴或上訴依其主張之事實於法律上
    本無獲得勝訴之望，或其起訴或上訴為不合法之情形而言（
    最高法院87年度台抗字第660 號裁判意旨參照）。至其起訴
    或上訴是否非顯無勝訴之望，應由法院依其自由意見決之（
    最高法院62年台抗字第500 號判例參照）。又對於簡易訴訟
    程序之第二審裁判，其上訴利益逾第466 條所定之額數者，
    當事人僅得以其適用法規顯有錯誤為理由，逕向最高法院提
    起上訴或抗告，民事訴訟法第436 條之2 第1 項亦有明定。
三、經查：
  (一)聲請人提起第三審上訴理由指稱，本院於民國100 年5 月26
    日所為之第二審判決，關於認定相對人均為活會會員，及本
    件應適用15年長期時效等節，有不適用民事訴訟法第277 條
    舉證責任分配法則及民法第126 條5 年短期時效規定之判決
    違背法令云云。
  (二)按當事人主張有利於己之事實者，就其事實有舉證之責任。
    但法律別有規定，或依其情形顯失公平者，不在此限，民事
    訴訟法第277 條定有明文。本院認定相對人均係聲請人所召
    集2 組合會之活會會員，係參酌證人廖林笑、潘許淑芬、尤
    恆華、蔡張秀英於本院審理時所為之證述及衡平原則，而認
    相對人已依上開規定盡其舉證責任，非謂相對人就此有利於
    己之事實無庸負舉證責任，即與民事訴訟法第277 條所定之
    舉證責任分配法則無違。
  (三)次按請求權，因15年間不行使而消滅。但法律所定期間較短
    者，依其規定；利息、紅利、租金、贍養費、退職金及其他
    1 年或不及1 年之定期給付債權，其各期給付請求權，因5
    年間不行使而消滅，民法第125 條、第126 條分別定有明文
    。所謂1 年或不及1 年之定期給付債權，係指基於一定法律
    關係，因每次1 年以下期間之經過順次發生之債權而言（最
    高法院28年上字第605 號判例參照）。合會金債權，乃得標
    會員受領合會金給付後，與活會會員約定就應返還之合會金
    分期清償，本質上為一次給付之債權，特別約定其給付方法
    為分期給付而已（如有一次遲延償還，即喪失分期償還之權
    利），與民法第126 條所謂之定期給付債權不同（最高法院
    81年度台上字第3004號判決意旨參照），自無民法第126 條
    5 年短期時效規定之適用，依同法第125 條之規定消滅時效
    為15年。
四、綜上所述，本院認定相對人均為活會會員，及本件應適用15
    年之消滅時效等節，並無適用法規顯有錯誤之情形，從而，
    聲請人提起上訴，依其主張之上訴理由於法律上本無獲得勝
    訴之望，揆諸前揭說明，聲請人聲請訴訟救助，於法不合，
    應予駁回，爰裁定如主文。
中    華    民    國   100    年    8     月    15    日
                  民事第三庭   審判長法  官  朱玲瑤
                                     法  官  陳宛榆
                                     法  官  洪能超
以上正本係照原本作成。
如不服本裁定，僅得以適用法規顯有錯誤為理由逕向最高法院提
起抗告，但須經本院許可。提起抗告，應於收受送達後10日內向
本院提出抗告狀，同時表明抗告理由，並繳納裁判費新台幣1,00
0元 。
中    華    民    國   100    年    8     月    15    日
                                     書記官  火秋予